臺灣臺南地方法院民事裁定
111年度家調裁字第96號
聲  請  人  
即  反請求
相  對  人  柯宜皇
相  對  人  
即  反請求
聲  請  人  柯佩欣
上列聲請人請求變更扶養費等事件及相對人反請求減輕或免除扶
養義務事件，本院合併裁定如下：
    主    文
一、聲請人柯宜皇之聲請駁回。
二、相對人柯佩欣對於聲請人柯宜皇之扶養義務，應予免除。
三、第一項程序費用新臺幣１,000元及第二項程序費用新臺幣１,0
    00元，均由聲請人柯宜皇負擔。
    理    由
一、本件聲請人柯宜皇請求相對人柯佩欣變更扶養費等事件，業
    據相對人柯佩欣反請求減輕或免除扶養對於聲請人柯宜皇之
    扶養義務，茲因反請求部分為當事人不得處分之事項，但兩
    造於調解程序，已就聲請人柯宜皇對於相對人柯佩欣於成年
    前有未盡扶養照顧之事實（亦即相對人柯佩欣有無得以減輕
    或免除對於聲請人柯宜皇扶養義務之事實）均不爭執，並依
    據家事事件法第33條第1項規定合意聲請本院裁定終結，有
    民國111年8月2日合意程序筆錄在卷可稽，本院自應依前揭
    規定而為裁定。及本件兩造互為聲請人及相對人，為免稱謂
    混淆，本件裁定記載為聲請人柯宜皇、相對人柯佩欣，併此
    說明。
二、按直系血親相互間，互負扶養之義務，民法第1114條第1款
    固有明文。惟按受扶養權利者有下列情形之一，由負扶養義
    務者負擔扶養義務顯失公平，負扶養義務者得請求法院減輕
    其扶養義務：對負扶養義務者、其配偶或直系血親故意為
    虐待、重大侮辱或其他身體、精神上之不法侵害行為。對
    負扶養義務者無正當理由未盡扶養義務。受扶養權利者對負
    扶養義務者有前項各款行為之1，且情節重大者，法院得免
    除其扶養義務。民法第1118條之1第1項、第2項亦有明文。
三、聲請人柯宜皇之聲請意旨略以：  
  ㈠聲請人為相對人之父親，兩造於民國110年8月27日雖針對聲
    請人之扶養費有達成調解，由相對人按月於每月10日前給付
    聲請人新臺幣（下同）5,000元之扶養費。惟查，聲請人同
    當時協議之經濟狀況，沒有工作收入，沒有資產，更糟糕的
    是，聲請人身體已經復健無望，目前需要有人24小時照顧，
    原本提供聲請人協助的妹妹，身體狀況及體力無法負荷24小
    時照顧聲請人之工作，聲請人勢必要入住護理之家等安養機
    構，而該等機構之最低負擔每月幾乎都要30,000元，聲請人
    無法僅依靠相對人給付之5,000元得以入住機構，再加上相
    對人之所得甚高，聲請人無法聲請取得其他社會補助，故有
    請求鈞院裁定變更調解內容之必要。
  ㈡爰聲明：
　1.兩造110年8月27日於臺灣臺南地方法院做成之110年度司家
    非調字第254號調解內容應予變更。
　2.相對人應自本裁定確定之日起至聲請人死亡前一日止，按月
    於每月10日前給付聲請人扶養費30,000元。
四、經查：
  ㈠聲請人柯宜皇主張兩造為父女關係，相對人柯佩欣對其負有
    法定扶養義務乙節，業據聲請人柯宜皇提出戶籍謄本為憑，
    可信為真正。
  ㈡又聲請人柯宜皇主張其無力謀生，財產無法維持生活，未申
    請任何社會補助一節，業據提出中華民國身心障礙證明影本
    為證，並有本院依職權調閱之聲請人柯宜皇之財產及所得資
    料，及臺南市政府社會局111年7月19日南市社助字第111092
    4384號函在卷可稽，堪認聲請人柯宜皇確有不能維持生活之
    事實，其因此請求相對人柯佩欣變更扶養費，自非無據。
　㈢惟相對人柯佩欣抗辯略以：聲請人先前於大陸有外遇對象，
    即根本沒有返家也沒有支付生活費，86年聲請人返台辦離婚
    後就都完全沒有聯繫，也沒有任何提供經濟上之資助，對相
    對人無正當理由未盡扶養義務，情節重大，相對人自得依民
    法第1118條之1第1、2項規定，免除對聲請人之扶養義務等
    語等語在卷。聲請人柯宜皇亦不否認上情。可認，相對人柯
    佩欣所述上情應屬真實可信。
　㈣兩造復於調解期日，對於下列事實均不爭執，並製作合意程
    序筆錄：
  1.兩造對於本院依職權調取兩造稅務電子閘門財產調件明細表
    之內容均不爭執。
  2.兩造對於聲請人即反請求相對人對相對人即反請求聲請人負
    扶養義務而無正當理由未負扶養義務，且情節重大，得減輕
    、免除扶養義務之原因事實並不爭執，並合意聲請法院裁定
    。
　㈤綜上所述，聲請人柯宜皇固因無謀生能力，無財產足以維持
    生活，而有受相對人扶養之必要，但因聲請人柯宜皇對相對
    人確有未盡扶養義務之事實，且其未提出有何不能盡扶養義
    務之正當事由供本院調查審認，可認聲請人柯宜皇無正當理
    由對相對人未盡扶養義務之情節確屬重大，相對人據此主張
    免除對聲請人柯宜皇之扶養義務，要屬可採。從而，聲請人
    柯宜皇請求相對人變更扶養費，為無理由，應予駁回，併於
    主文第二項諭知免除相對人對於聲請人柯宜皇之扶養義務。
五、依家事事件法第33條、第97條、第125條第2項、第104條第3
    項，非訟事件法第21條第2項、第24條第1項，民事訴訟法第
    78條，裁定如主文。
中　　華　　民　　國　　111 　年　　8 　　月　　31　　日
                   家家事法庭法　官　許嘉容
以上正本係照原本作成。　　　　　　　　　
如不服本裁定，應於送達後10日內向本院提出抗告狀，並繳納抗
告費新臺幣1,000元。
中　　華　　民　　國　　111 　年　　8 　　月　　31　　日
                             書記官  李雅涵